---
title: "Taller_1"
output: word_document
---

```{r setup, include=FALSE}
knitr::opts_chunk$set(echo = TRUE)
```
#**Numeral 1 del taller**
```{r}
library(readxl)
Chile <- read_excel("C:/backup equipo personal/UCentral/FUNDAMENTOS DE ESTADISTICA/Taller_1/1. ChileTaller.xlsx", 
    col_types = c("numeric", "text", "numeric", 
        "text", "numeric", "text", "numeric", 
        "numeric", "text"))
#View(Chile)
```

## Resumen descriptivo univariado variable Región

```{r}

Region_= Chile$region
Rtabla=data.frame(table(Region_))
porcentaje=prop.table(Rtabla[,2])
Rtabla2= cbind(Rtabla, porcentaje)
cum_frequencia=cumsum(Rtabla2[,2])
Rtabla3= cbind(Rtabla2, cum_frequencia)
cum_porcentaje=cumsum(Rtabla3[,3])
Rtabla4= cbind(Rtabla3, cum_porcentaje)
Rtabla4
 
```
```{r}
#Para el caso de la variable Region se puede identificar que las region de City of Santiago (n= 960)
BPregion <- barplot(prop.table(table(Chile$region)),col=c("orange","blue","green","red","purple"),legend.text=c("Center","Metropolitan","North","South","City of Santiago"),ylim=c(0,0.8),xlim=c(0,11),main="Frecuencias relativas de participación por región",ylab ="Frecuencias Relativas")
```
**Conclusión:**
Se evidencia que las regiones que presentan mayor participación son: Ciudad de Santiago (n=960), Sur (n=718) y la región Central (n=600).


```{r}
library(fBasics)
basicStats(Chile$population)
```

```{r}
hist(Chile$population)
```


## Resumen descriptivo univariado variable Sexo

```{r}
Sexo_= Chile$sex
Stabla=data.frame(table(Sexo_))
porcentaje=prop.table(Stabla[,2])
Stabla2= cbind(Stabla, porcentaje)
cum_frequencia=cumsum(Stabla2[,2])
Stabla3= cbind(Stabla2, cum_frequencia)
cum_porcentaje=cumsum(Stabla3[,3])
Stabla4= cbind(Stabla3, cum_porcentaje)
Stabla4
 
```


```{r}
BPsex <- barplot(prop.table(table(Chile$sex)),col=c("orange","blue"),legend.text=c("Femenino","Masculino"),ylim=c(0,0.8),xlim=c(0,3),main="Frecuencias relativas de participación en votaciones por sexo",ylab ="Frecuencias Relativas")

```
## Resumen descriptivo univariado variable Edad

```{r}
basicStats(Chile$age)
```

```{r}
hist(Chile$age)
```
## Resumen descriptivo univariado variable Ingreso


```{r}
basicStats(Chile$income)
```

```{r}
hist(Chile$income)
```
## Resumen descriptivo univariado variable Statusquo (Indicador de resistencia al cambio)

```{r}
library(fBasics)
basicStats(Chile$statusquo)
```

```{r}
hist(Chile$statusquo)
```
## Resumen descriptivo variable educación
```{r}
Educacion_= Chile$education
Etabla=data.frame(table(Educacion_))
porcentaje=prop.table(Etabla[,2])
Etabla2= cbind(Etabla, porcentaje)
cum_frequencia=cumsum(Etabla2[,2])
Etabla3= cbind(Etabla2, cum_frequencia)
cum_porcentaje=cumsum(Etabla3[,3])
Etabla4= cbind(Etabla3, cum_porcentaje)
Etabla4
```
## Gráfico educación
```{r}
BPEdu <- barplot(prop.table(table(Chile$education)),col=c("orange","blue","green"),legend.text=c("Primary","Post Secundary","Secondary"),ylim=c(0,0.8),xlim=c(0,6),main="Frecuencias relativas de participación en votaciones por nivel educativo",ylab ="Frecuencias Relativas")
```

## Desarrolle gráficos pertinentes según el voto
```{r}
Vote_= Chile$vote
Vtabla=data.frame(table(Vote_))
porcentaje=prop.table(Vtabla[,2])
Vtabla2= cbind(Vtabla, porcentaje)
cum_frequencia=cumsum(Vtabla2[,2])
Vtabla3= cbind(Vtabla2, cum_frequencia)
cum_porcentaje=cumsum(Vtabla3[,3])
Vtabla4= cbind(Vtabla3, cum_porcentaje)
Vtabla4
 
```

```{r}
BPvote <- barplot(prop.table(table(Chile$vote)),col=c("orange","blue","green","red","purple"),legend.text=c("will abstain","will vote no","undecided","will vote yes"),ylim=c(0,0.8),xlim=c(0,7),main="Frecuencias relativas de participación en votaciones intensión de voto por Pinochet",ylab ="Frecuencias Relativas")

```

##Análisis Bivariado Educación y voto
```{r}
install.packages(dplyr)
library(dplyr)
sel<-c("N","S")
Chile_NteySur <- Chile %>% filter(region %in% sel)
library(gmodels)
CrossTable(Chile_NteySur$education,Chile_NteySur$vote)
```

#**Numeral 2 del taller**
```{r}
library(readxl)
Nutrition <- read_excel("C:/backup equipo personal/UCentral/FUNDAMENTOS DE ESTADISTICA/Taller_1/2. nutrition_elderly.xlsx", 
    col_types = c("text", "text", "numeric", 
        "numeric", "numeric", "numeric", 
        "numeric", "text", "text", "text", 
        "text", "text", "text"))
#View(Nutrition)

Nutrition_2<-subset(Nutrition,age>79 & gender=="2")
#View(Nutrition_2)
CrossTable(Nutrition_2$fat,Nutrition_2$status)
```

```{r}
# Coeficiente de Correlación de Pearson:

library(MASS)
library(ggplot2)


# Gráfico Simple (X,Y)
ggplot(data = Nutrition_2, aes(x = height, y = weight)) + 
  geom_point(colour = "red4") +
  ggtitle("Diagrama de dispersión altura y peso") +
  theme_bw() +
  theme(plot.title = element_text(hjust = 0.5))
```
```{r}
# Midiendo el nivel de correlación:
#cor(x = log10(Nutrition_2$height), y = Nutrition_2$weight)
cor(x = Nutrition_2$height, y = Nutrition_2$weight)
```
```{r}
# Midiendo el nivel de correlación:
#cor(x = log10(Nutrition_2$height), y = Nutrition_2$weight)
cor(x = Nutrition_2$height, y = Nutrition_2$weight, method = "pearson")
```

```{r}
# Coeficiente de Correlación de Pearson:


# Gráfico Simple (X,Y)
ggplot(data = Nutrition_2, aes(x = tea, y = coffee)) + 
  geom_point(colour = "red4") +
  ggtitle("Diagrama de dispersión altura y peso") +
  theme_bw() +
  theme(plot.title = element_text(hjust = 0.5))
```

