---
title: 'Taller #1 - Estadistica para la analítica de datos'
author: "Sergio Castañeda, Guillermo Castillo, Alexander Guecha"
date: "19/3/2022"
output:
  word_document: default
  pdf_document: default
---
```{r setup, include=T,error=FALSE,warning=T}
knitr::opts_chunk$set(echo = T)
```

# Actividad # 1

En la librería car podrá encontrar una base de datos llamada Chile, la cual proporciona parcialmente, información demográfica de Chile. La base de datos tiene 2700 filas y 8 columnas.Los datos provienen de una encuesta nacional de hogares llevada a cabo en abril y mayo de 1988 por FLACSO / Chile. Hay algunos datos que faltan .


```{r,warning=FALSE}
library(readxl)
Chile <- read_excel("~/GitHub/estadistica/1. ChileTaller.xlsx", 
    col_types = c("numeric", "text", "numeric", 
        "text", "numeric", "text", "numeric", 
        "numeric", "text"))

```

# a) Proporcione un resumen descriptivo univariado de esta información y b) Desarrolle gráficos pertinentes según el tipo de variable.

## Variable **Region**

```{r}
Region_= Chile$region
Rtabla=data.frame(table(Region_))
porcentaje=prop.table(Rtabla[,2])
Rtabla2= cbind(Rtabla, porcentaje)
cum_frequencia=cumsum(Rtabla2[,2])
Rtabla3= cbind(Rtabla2, cum_frequencia)
cum_porcentaje=cumsum(Rtabla3[,3])
Rtabla4= cbind(Rtabla3, cum_porcentaje)
Rtabla4


BPregion <- barplot(prop.table(table(Chile$region)),col=c("orange","blue","green","red","purple"),legend.text=c("Center","Metropolitan","North","South","City of Santiago"),ylim=c(0,0.8),xlim=c(0,11),main="Frecuencias relativas de participación por región",ylab ="Frecuencias Relativas")

```

Para el caso de la variable *Region* que es cualitativa nominal, se destaca que la región de ***City of Santiago (n= 960)*** es la que tuvo mayor participación en las votaciones, seguida por las regiones ***Sur (n=718)* y *Center (n=600)***


## Variable **Population**

```{r}
library(fBasics)
basicStats(Chile$population)
```

```{r}
#hist(Chile$population)
library(agricolae)
par(mfrow=c(1,2),mar=c(4,4,0,1),cex=0.6)
h1<-graph.freq(Chile$population, density=6, col="blue",border="red",ylim=c(0,0.6), frequency=2,xlab="population")
h2<-graph.freq(Chile$population, border=0,ylim=c(0,0.6), frequency=2,xlab="population")
polygon.freq(h2,col="blue", frequency=2)

```


## Variable **Sex**

```{r}
Sexo_= Chile$sex
Stabla=data.frame(table(Sexo_))
porcentaje=prop.table(Stabla[,2])
Stabla2= cbind(Stabla, porcentaje)
cum_frequencia=cumsum(Stabla2[,2])
Stabla3= cbind(Stabla2, cum_frequencia)
cum_porcentaje=cumsum(Stabla3[,3])
Stabla4= cbind(Stabla3, cum_porcentaje)
Stabla4

BPsex <- barplot(prop.table(table(Chile$sex)),col=c("orange","blue"),legend.text=c("Femenino","Masculino"),ylim=c(0,0.8),xlim=c(0,3),main="Frecuencias relativas de participación en votaciones por sexo",ylab ="Frecuencias Relativas",names.arg = c("Femenino","Masculino"))
```

En relación con la variable ***Sexo*** que es cualitativa nominal, pudimos observar que la proporción de votantes hombres y mujeres es muy similar, con una leve diferencia de mayor participación por parte de las mujeres.


## Variable **Age**

```{r}
basicStats(Chile$age)
```

```{r}
#hist(Chile$age)
par(mfrow=c(1,2),mar=c(4,4,0,1),cex=0.6)
h1<-graph.freq(Chile$age, density=6, col="blue",border="red",ylim=c(0,500), frequency=1,xlab="Age")
h2<-graph.freq(Chile$age, border=0,ylim=c(0,500), frequency=1)
polygon.freq(h2,col="blue", frequency=1)
```


## Variable **Education**

```{r}
Educacion_= Chile$education
Etabla=data.frame(table(Educacion_))
porcentaje=prop.table(Etabla[,2])
Etabla2= cbind(Etabla, porcentaje)
cum_frequencia=cumsum(Etabla2[,2])
Etabla3= cbind(Etabla2, cum_frequencia)
cum_porcentaje=cumsum(Etabla3[,3])
Etabla4= cbind(Etabla3, cum_porcentaje)
Etabla4

BPEdu <- barplot(prop.table(table(Chile$education)),col=c("orange","blue","green","purple"),legend.text=c("Not answered","Primary","Post Secundary","Secondary"),ylim=c(0,0.8),xlim=c(0,6),main="Frecuencias relativas de participación en votaciones por nivel educativo",ylab ="Frecuencias Relativas")

```

Frente a la  variable ***educación*** que es cualitativa ordinal, se puede identificar que la proporción de votantes es mayor en personas con un nivel educativo de *"primaria" y "secundaria"*, por su parte *"post secundaria"* cuenta con una muy baja participación en las elecciones de Chile.


## Variable **Income**

```{r}
basicStats(Chile$income)
```

```{r}
#hist(Chile$income)
par(mfrow=c(1,2),mar=c(4,4,0,1),cex=0.6)
h1<-graph.freq(Chile$income, density=6, col="blue",border="red", frequency=2,xlab="Income")
h2<-graph.freq(Chile$income, border=0, frequency=2,xlab="Income")
polygon.freq(h2,col="blue", frequency=2)
```


## Variable **Statusquo**

```{r}
library(fBasics)
basicStats(Chile$statusquo)
```

```{r}
#hist(Chile$statusquo)
par(mfrow=c(1,2),mar=c(4,4,0,1),cex=0.6)
h1<-graph.freq(Chile$statusquo, density=6, col="blue",border="red", frequency=2,xlab="Statusquo")
h2<-graph.freq(Chile$statusquo, border=0, frequency=2,xlab="Statusquo")
polygon.freq(h2,col="blue", frequency=2)
```

## Variable **Vote**

```{r}
Vote_= Chile$vote
Vtabla=data.frame(table(Vote_))
porcentaje=prop.table(Vtabla[,2])
Vtabla2= cbind(Vtabla, porcentaje)
cum_frequencia=cumsum(Vtabla2[,2])
Vtabla3= cbind(Vtabla2, cum_frequencia)
cum_porcentaje=cumsum(Vtabla3[,3])
Vtabla4= cbind(Vtabla3, cum_porcentaje)
Vtabla4

BPvote <- barplot(prop.table(table(Chile$vote)),col=c("orange","blue","green","red","purple"),legend.text=c("will abstain","will vote no","not answered","undecided","will vote yes"),ylim=c(0,0.8),xlim=c(0,7),main="Frecuencias relativas de participación en votaciones intención de voto por Pinochet",ylab ="Frecuencias Relativas")
```

Respecto a la variable ***Vote*** que es cualitativa nominal y está relacionada con la intención de voto por el presidente "Pinochet", se encuentra que las personas que votaron en SI (33%) son muy cercanas a las personas que votaron en NO (32%)


---

c) Desagregando esta base de datos, solo para hogares del Norte y del Sur, proporcione un análisis bivariado (tabulación cruzada y un diagrama de barras comparativas) de las variables Educación y Voto.

# Análisis Bivariado Educación y voto

```{r}
library(dplyr)
sel<-c("N","S")
Chile_NteySur <- Chile %>% filter(region %in% sel)
library(gmodels)
CrossTable(Chile_NteySur$education,Chile_NteySur$vote)
```

**Conclusiones**

De acuerdo con el resultado de la anterior tabla de contingencia, encontramos que el mayor valor ***Chi Cuadrado*** se ubica entre un nivel de estudio de primaria (P) y la intención de votar en **NO** por Pinochet como presidente. De otra parte, se evidencia que dicha relación entre la intención de votar en **NO** por Pinochet como presidente es alta en personas con un nivel educativo de PostSecundaria (PS).

En otro de los cruces de variable en donde encontramos un ***Chi Cuadrado*** superior es en la intención de voto de respaldar a Pinochet con el SI en personas con un nivel educativo de primaria (P) 


---

# Actividad # 2

Una muestra de 226 personas mayores que viven en Burdeos (Gironde, suroeste de Francia) fueron entrevistados en 2000 para un estudio nutricional (base de datos: nutrition_elderly ). La siguiente
tabla presenta la descripción de las variables de estudio.

Proporcione un resumen estadístico descriptivo completo de dos variables cualitativas y dos cuantitativas, solo con aquellas personas mayores de 79 de género femenino.

En cada uno de los casos, proporcione los análisis, conclusiones y recomendaciones analíticas.


```{r}
library(readxl)
Nutrition <- read_excel("~/GitHub/estadistica/2. nutrition_elderly.xlsx", 
    col_types = c("text", "text", "numeric", 
        "numeric", "numeric", "numeric", 
        "numeric", "text", "text", "text", 
        "text", "text", "text"))

```

**Selección de personas mayores de 79 de género femenino**

```{r}
Nutrition_2<-subset(Nutrition,age>79 & gender=="2")

```

## Resumen estadístico descriptivo Variable **Fat**

```{r}
Fat_= Nutrition_2$fat
Fat_tabla=data.frame(table(Fat_))
porcentaje=prop.table(Fat_tabla[,2])
Fat_tabla2= cbind(Fat_tabla, porcentaje)
cum_frequencia=cumsum(Fat_tabla2[,2])
Fat_tabla3= cbind(Fat_tabla2, cum_frequencia)
cum_porcentaje=cumsum(Fat_tabla3[,3])
Fat_tabla4= cbind(Fat_tabla3, cum_porcentaje)
Fat_tabla4

BPFat <- barplot(prop.table(table(Nutrition_2$fat)),col=c("orange","blue","green","purple","yellow","red"), 
                 ylim=c(0,0.4),main="Frecuencias relativas de fat",ylab ="Relativas (%)", legend.text =  c("Butter","Margarine","Peanut Oil","Sunflower Oil","Olive Oil","Mix of vegetables Oil"))


```

En relación con el resultado del análisi estadístico de la variable cualitativa ***Fat*** en personas mayores de 79 de género femenino que viven en la ciudad de Burdeos, se observa que en primer lugar es preferido el aceite de cacahuete con un 35%, seguidamente el aceite de girasol con un 22% de preferencia


## Resumen estadístico descriptivo Variable **Status**

```{r}
Status_= Nutrition_2$status
Status_tabla=data.frame(table(Status_))
porcentaje=prop.table(Status_tabla[,2])
Status_tabla2= cbind(Status_tabla, porcentaje)
cum_frequencia=cumsum(Status_tabla2[,2])
Status_tabla3= cbind(Status_tabla2, cum_frequencia)
cum_porcentaje=cumsum(Status_tabla3[,3])
Status_tabla4= cbind(Status_tabla3, cum_porcentaje)
Status_tabla4

BPStatus <- barplot(prop.table(table(Nutrition_2$status)),col=c("orange","blue","green"), ylim=c(0,1),main="Frecuencias relativas de status",ylab ="Relativas (%)",legend.text = c("Single","Living With Spouse","Living With Family"))

```

En relación con el resultado del análisi estadístico de la variable cualitativa ***Status*** en personas mayores de 79 de género femenino que viven en la ciudad de Burdeos, se observa que el 85% viven solas y el 15% restante conviven con la familia o con su esposo.


**Tabla de contingencia cruzada entre Fat y Status**

```{r}
CrossTable(Nutrition_2$fat,Nutrition_2$status)
```


## Resumen estadístico descriptivo Variable **height**

```{r}
library(fBasics)
basicStats(Nutrition_2$height)
```

```{r}
par(mfrow=c(1,2),mar=c(4,4,0,1),cex=0.6)
h1<-graph.freq(Nutrition_2$height, density=6, col="blue", frequency=2,xlab="height",ylab="Relativa (%)",ylim=c(0,0.7))
h2<-graph.freq(Nutrition_2$height, border=0, frequency=2,ylim=c(0,0.7),xlab="height",ylab="Relativa (%)")
polygon.freq(h2,col="blue", frequency=2)
```

En relación con el resultado del análisis estadístico de la variable cuantitativa ***Height*** en personas mayores de 79 de género femenino que viven en la ciudad de Burdeos, se observa que al rededor del 60% tienen una estatura entre 154 y 161 centímetros.


## Resumen estadístico descriptivo Variable **Weight**

```{r}
library(fBasics)
basicStats(Nutrition_2$weight)
```

```{r}
par(mfrow=c(1,2),mar=c(4,4,0,1),cex=0.6)
h1<-graph.freq(Nutrition_2$weight, density=6, col="blue", frequency=2,xlab="weight")
h2<-graph.freq(Nutrition_2$weight, border=0, frequency=2,xlab="weight")
polygon.freq(h2,col="blue", frequency=2)
```

En relación con el resultado del análisis estadístico de la variable cuantitativa ***Weight*** en personas mayores de 79 de género femenino que viven en la ciudad de Burdeos, se observa que al rededor del 40% tienen tienen un peso corporal que oscila entre 62 y 68 kilogramos.


**Coeficiente de Correlación de Pearson entre las variables cuantitativas height y weight:**

```{r}


library(MASS)
library(ggplot2)


# Gráfico Simple (X,Y)
ggplot(data = Nutrition_2, aes(x = height, y = weight)) + 
  geom_point(colour = "red4") +
  ggtitle("Diagrama de dispersión altura y peso") +
  theme_bw() +
  theme(plot.title = element_text(hjust = 0.5))
```

```{r}
# Midiendo el nivel de correlación:
#cor(x = log10(Nutrition_2$height), y = Nutrition_2$weight)
cor(x = Nutrition_2$height, y = Nutrition_2$weight, method = "pearson")
```

De acuerdo con el resultado del análisis de correlación entre las variables ***Height*** y ***Weight*** en personas mayores de 79 de género femenino que viven en la ciudad de Burdeos, se observa que el nivel de correlación es del 35%, lo cual es muy bajo, no obstante se sugiere analizar otras variables exógenas que puedan afectar esta correlación como son el clima o el nivel social y económico de las muejeres entrevistadas, entre otras.

---
